【裁判字號】    89,易,759
【裁判日期】    890822
【裁判案由】    侵占等
【裁判全文】
臺灣彰化地方法院刑事判決                          八十九年度易字第七五九號
    公  訴  人  臺灣彰化地方法院檢察署檢察官
    被      告  甲○○
    選任辯護人  朱浩萍律師
右列被告因侵占等案件，經檢察官提起公訴 (八十九年度偵字第三０三０號)，本院
判決如左：
    主    文
甲○○連續意圖為自己不法之所有，而侵占對於業務上所持有之物，處有期徒刑捌月
。
    事    實
一、甲○○原於員林鎮○○路五十九巷二十六弄十號經營代書事務所，兼辦民間貸款
    業務，係執行業務之人，於八十二年一月十三日經丙○○及乙○○之託，辦理丙○○向乙○○借款新台幣（下同）八十萬元之金錢借貸、本金及利息交付、土地
    抵押權之設定與塗銷程序、擔保本票之簽發與交還等業務，丙○○除交付其所有
    坐落彰化縣大村鄉茄苳林二九八之十四地號土地與其上二層樓建物之所有權狀予
    甲○○辦理抵押權登記外，並由丙○○簽發發票日為八十二年一月十三日面額八
    十萬元、未載到期日之本票予甲○○，而向甲○○取得金主乙○○提供之八十萬
    元，其借貸利息為本金一萬元每月利息二百四十元（其中三十元係甲○○所賺，
    甲○○另涉重利罪，已經台灣高等法院台中分院八十六年上訴字第二一一六號判
    決有期徒刑六月，緩刑三年，並經最高法院於八十七年六月十八日以八十七年台
    上字第二一三九號駁回甲○○上訴而確定）。丙○○於八十四年六月十五日交付
    三十萬元予甲○○，以便清償前開部分借款債務，詎甲○○竟基於意圖為自己不
    法所有之概括犯意，除簽發同額收據予丙○○外，每月仍按借款本金八十萬元計
    交付利息予乙○○，做為掩飾，並以易持有為所有之意思，將該業務上所持有之
    三十萬元予以侵占入己，並花用殆盡；於八十七年九月十四日，丙○○又交付五
    十萬元予甲○○，以便清償前開借款債務，甲○○基於同上開犯意，除簽發五十
    萬元收據予丙○○外，佯稱將於八十七年十二月間將辦妥塗銷上開抵押權登記，
    將該五十萬元易持有為所有之意思，予以侵占入己，同時為了掩飾其行為，仍以
    本金五十萬元計算，私下給付予乙○○每月一萬六千百八百元利息，迄八十八年
    十月十三日間止（八十八年九月十三日給付），以後即未再給付利息。並對丙○○央求塗銷抵押權及返還本票之事，不時予推託延遲。乙○○因不知丙○○早已
    經清償完畢，而於八十九年一月廿四日持前開本票向台灣彰化地方法院聲請獲准
    以八十九年度票字第三００號裁定准予強制執行，乙○○並以該裁定為強制執行
    名義，向本院民事執行處聲請強制執行（八十九年執字第二七一六號），經該處
    八十九年三月卅一日發函囑託員林地政事務所查封前述土地及其上建物，丙○○
    始查覺上情。
二、案經丙○○告訴由臺灣彰化地方法院檢察署檢察官偵查起訴。
    理    由
一、訊據被告甲○○否上開犯行，辯稱告訴人丙○○分二次交付之三十萬元、五十萬
    元，被告因一時周轉而未將該筆款項轉交予乙○○，惟已徵得丙○○同意而做為
    被告周轉之用，為丙○○所默認，只要其不負擔利息即可，而被告亦代繳利息予
    乙○○，一文不少，直到八十八年九月，迨八十八年十月間，被告經濟困難，始
    無力繳納利息，乙○○不甘損失，始向法院聲請強制執行，而丙○○事後才不認
    帳，事後三方面已達成和解，被告並未構成侵占犯行等語。
二、惟查，右揭犯罪事實，業據告訴人丙○○於偵查中及本院審理時供述甚明，並稱
    「上開分二次交付被告三十萬元、五十萬元，是為了要清償乙○○債務，並非要
    交由被告周轉」、「乙○○查封我房屋時，我才知道此事（被告未將金錢轉交予
    乙○○）」等語，核與證人乙○○於偵查中及本院證情節相符，復有如事實欄所
    述被告收受三十萬元、五十萬元之收據影本二份、乙○○簽收之收取利息紀錄單
    據影本、本院八十八年度票字第三００裁定與本院民事執行處囑託查封登記函影
    本各一份附卷可稽，並經本院調閱八十九年度執字第二七一六號執行卷宗查明屬
    實。雖於和解書（於辯護人事務所內作成）第二條載有「甲方（被告）一時調渡
    不靈，丙方（乙○○）不甘無息．．始聲請法院強制執行，乙方（丙○○）因不
    甘心始提本件之告訴」，及告訴人出具之同意書載有「本人先償還拾萬元，尾
    款伍拾萬元返還時，再一併清償，利息以伍拾萬元計算，拾萬元之利息由甲○○繳付」等語，乃因告訴人事後其抵押權已為塗銷，所為「鄉愿」之做法。否則
    ，若被告所辯屬實，告訴人經由被告之手向乙○○借款，猶需給付利息，被告再
    從中賺取一定利息，告訴人交予被告之現金，反係「周轉」且係無利息，僅由被
    告負擔原先利息，常人誰願意為之？況事後因被告之說項（及先交付現金十萬元
    ，再簽發每月二萬元支票，共三十五張），使得乙○○才願意和解（此條件以後
    是否可得履行，乙○○應自行負危險性），若本件確屬「周轉」，被告對乙○○
    並不需要負擔此一和解新債務。被告所辯，應事後卸責之詞，不足採信，事證明
    確，被告罪行堪予認定。
三、核被告所為，係犯刑法第三百三十六條第二項之業務侵占罪。被告先後二次侵占
    行為，均係基於業務關係，所犯罪名相同，顯係出於概括之犯意為之，為連續犯
    ，應依刑法第五十六條之規定以一罪論，並依法加重其刑。爰酌被告犯罪之動機
    、目的、手段、侵占所得款項達八十萬元，所生之危害及犯罪後之態度（與已告
    訴人、乙○○達成協議）等一切情狀，量處如主文所示之刑，以示懲儆。公訴人
    另謂：被告同時違背其受丙○○之託，辦理向金主乙○○在借款於清償後，應交
    還前開本票之任務，未將本票交還丙○○，因認被告另涉刑法第三百四十二條第
    一項背信罪嫌。惟此係被告為掩飾其侵占犯行，故而一再推拖，才未將本票交還
    予告訴人丙○○，應已涵蓋於侵占犯行之內，尚難另予評價而認構成背信罪，惟
    此部分因公訴人認有方法結果之牽連關係，故不另為無罪諭知，附予明。
據上論斷，應依刑事訴訟法第二百九十九條第一項前段，刑法第五十六條、第三百三
十六條第二項，罰金罰鍰提高標準條例第一條前段，判決如主文。
本案經檢察官李進清到庭執行職務。
中    華    民    國    八十九    年      八      月          廿二      日
                                臺灣彰化地方法院刑事第二庭
                                    法      官  王  鏡  明
右正本證明與原本無異。
如不服本判決，應於送達後十日內向本院提出上訴狀(須附繕本)。
告訴人或被害人對於判決如有不服具備理由請求檢察官上訴者，其上訴期間之計算係
以檢察官收受判決正本之日期為準。
                                    法院書記官  于  淑  真
中    華    民    國    八十九    年      八      月          廿八      日
刑法第三百三十六條
對於公務上或因公益所持有之物，犯前條第一項之罪者，處一年以上七年以下有期徒
刑，得併科五千元以下罰金。
對於業務上所持有之物，犯前條第一項之罪者，處六月以上五年以下有期徒刑，得併
科三千元以下罰金。
前二項之未遂犯罰之。


司法院資訊處製作；財團法人民間司法改革基金會備份。
